臺灣桃園地方法院刑事判決　　　　　　　 94年度訴字第997號
公　訴　人　臺灣桃園地方法院檢察署檢察官
被　　　告　丁○○
指定辯護人　本院公設辯護人　乙○○
上列被告因強盜等案件，經檢察官提起公訴（94年度偵字第6067
號、6641號），本院判決如下：
    主  文
丁○○連續攜帶兇器竊盜，處有期徒刑壹年貳月。扣案之鑰匙
支，均沒收；又意圖為自己不法之所有，以強暴至使不能抗拒，
而取他人財物，處有期徒刑伍年貳月。應執行有期徒刑陸年月
。扣案之鑰匙支，均沒收。
    事  實
一、丁○○有竊盜罪前科（不構成累犯），意圖為自己不法之所
    有，並基於概括之犯意，先後於：（一）民國94年1 月7 日
    22時許，在桃園縣桃園市○○○街12巷5 弄12號附近，趁無
    人注意之際，持其所有之鑰匙竊取李雅雯所有之RWQ —320
    號輕型機車1 輛，得手後，旋即騎乘該車離去，嗣為警循線
    查獲。（二）於94年2 月27日19時許，在同縣市○○街338
    巷27號前，持其所有之鑰匙，竊取羅金娥所有之QE5 —276
    號輕型機車1 輛（內有羅金娥之汽車駕駛執照、桃園縣政府
    警察局志願服務人員工作證）得逞。（三）隨即於同日20時
    許，在同縣市○○○街187 號前，以非屬其所有，客觀上具
    有危險性足為兇器之螺絲起子為工具，毀壞陳禕帆所有之L9
    —9329號自用小客車車窗後（毀損部分未據告訴），竊取車
    內女用手提包1 個（內有現金新台幣35000 元、信用卡3 張
    、金融卡1 張及行動電話1 支）得手。嗣於同日20時30分許
    ，在同縣市○○路與天台街口，為警當場查獲上開所竊取之
    QE5 —276 號輕型機車、女用手提包及其內物品，並扣得其
    所有之鑰匙1 支。（四）於94年3 月24日凌晨某時，在同縣
    市○○路435 號前，以其所有之鑰匙，竊取丙○○所有之84
    33—FP號自用小客車1 輛，得手後，即駕駛該車逃逸。（五
    ）隨即於同日凌晨某時，在同縣龜山鄉○○街223 巷25弄8
    號前，徒手（無證據證明有攜帶兇器）竊取戊○○所有之94
    76—FR號自用小客車內音響主機1 台、皮夾1 只（內有南亞
    塑膠公司入場證1 張）得手。（六）復接連於同日凌晨某時
    ，在同縣市○○路1068巷30之3 號，見超秦企業股份有限公
    司之倉庫未上鎖，且無人看管，認有機可乘，旋即推開倉庫
    門把入內，徒手竊取調理肉品、骨腿丁、清肉等物，得手後
    置於8433—FP號自用小客車上。嗣於同日22時30分許，在同
    縣市○○路544 號前為警查獲，並於車內起獲上開所竊取之
    音響主機1 台、皮夾1 只（內有南亞塑膠公司入場證1 張）
    、調理肉品、骨腿丁、清肉等物，另扣得其所有竊盜用之鑰
    匙2 支。
二、丁○○於94年1 月7 日竊得前揭RWQ —320 號輕型機車後，
    騎乘該車行經同縣市南門市場附近時，因突遇警攔查遂轉身
    加速逃逸，為警發覺有異而自後追捕。於同日23時40分許，
    在同縣市○○路與民族路橋口，丁○○不慎跌落機車，適涂
    麗嬈騎乘WKX- 391號輕型機車行經該處，丁○○因急求兔脫
    ，欲以該車為用，竟意圖為自己之不法所有，自後抓住涂麗
    嬈機車握把處，涂麗嬈見狀雖受驚嚇，大叫一聲，仍緊抓住
    車把，且奮力掙扎，不讓丁○○得逞。丁○○猶未放棄，且
    見警察即將追至，其情愈急，而搖晃機車把手，強拉該車，
    並於拉扯間造成涂麗嬈前臂至手腕處拉傷（傷害部分未據告
    訴），涂麗嬈雖竭力抗拒，終因丁○○力大而不敵，終遭丁
    ○○強行騎走該車得逞。
三、案經桃園縣政府警察局移送及桃園縣政府警察局桃園分局報
    請檢察官偵查起訴。
    理  由
一、訊據被告丁○○於警詢時及偵審中迭次供承有上揭犯罪事實
    一所示之竊盜犯罪事實，核與被害人李雅雯、戊○○、甲○
    ○、丙○○、羅金娥、陳禕帆指訴之情節相符，且有贓物認
    領保管單6 張、上開遭竊之自用小客車、音響主機、證件、
    肉品、現金、手機、手提包等照片35幀、車籍作業系統—查
    詢認可資料等在卷可稽，復有鑰匙3 支扣案可證，均足資擔
    保被告於警詢及偵審中所為之上開任意性自白具有相當程度
    之真實性，而得確信其前述自白之犯罪事實確屬真實，而可
    採為論罪之依據。被告此部分之竊盜犯行，應堪認定。
二、訊據被告矢口否認有上揭犯罪事實二所示之強盜犯行，辯稱
    ：並不是要強盜，只是要搶機車，沒有要踢被害人的意思云
    云。惟查，上開犯罪事實，業據證人即被害人涂麗嬈於本院
    審理時證述：當時在行進間，被告用雙手架住伊機車手把和
    伊的手，伊當時很害怕，但沒有馬上讓，仍緊握把手，不給
    被告搶走，並與被告發生掙扎，因為被告力道很大，一直擠
    伊，後來還抬右腿要踢伊，伊很害怕被踢到，只好放手，在
    跟被告拉扯時，伊兩隻手的前臂至手腕的地方拉傷，伊有去
    看醫生，一個星期到十天才好轉等語；於偵查中證稱：被告
    把手架在伊車把上，伊和被告都抓住手把不放，伊不讓被告
    牽走，但之後被告作勢要踢伊，伊才下車等語；於警詢中陳
    稱：歹徒以徒手行搶機車，作勢欲用腳踹伊，伊心生害怕便
    下車讓他騎走等語綦詳，核與另一證人即在場追捕被告之警
    員江慶寅證述：當天因巡邏要被告停車受檢，被告就加速逃
    逸，伊就開始追捕被告，被告搶機車的時候，伊距離被告只
    有兩、三台機車車身，被告徒手搶行進中的機車，過程約十
    幾秒，車主先是大叫一聲，被告有稍微閃到一邊，再繼續搶
    等語相符。況且被告於本院審理時亦自承先是搶，後來有與
    被害人拉扯等情明確。按搶奪與強盜雖同具不法得財之意思
    ，然搶奪係趁人不備公然掠取，若被害人已起防備，復施用
    強暴、脅迫或他法使被害人身體上或精神上處於不能抗拒之
    狀態，而取其財物或令其交付者，則為強盜。而強盜罪所謂
    「不能抗拒」，係指行為人所為之強暴、脅迫等不法行為，
    就當時之具體事實，予以客觀判斷，足使被害人身體上或精
    神上達於不能抗拒或顯難抗拒之程度，而在客觀上喪失反抗
    之可能性而言。查本件被告於涂麗嬈騎乘機車經過之際，徒
    手強取該車，涂女雖受驚嚇，大叫一聲，而涂女於被告出手
    行搶後，猶緊抓車把不放，則已非不備，而是強力抓住車把
    以防護該車不被取走。被告進而與涂女互相拉扯該車把手，
    由於被告身為男人，身強體壯，涂女為一婦女，終因力竭而
    無法防護該車，致遭被告強行取走，被告於涂麗嬈防備之下
    ，以強力排除涂女之防備而取去該機車，其所施之強暴行為
    顯已達於使涂女不能抗拒之程度。被告施用強暴之手段排除
    涂女之抗拒，而非乘涂女不備搶奪之，應構成強盜犯行。另
    被告辯稱當時抬腿係為騎上該車，並非要踢涂麗嬈云云。按
    諸經驗法則，一般人欲自行進中之機車跳下，本非易事，況
    係自車外跳上，而雙方當時正在激烈衝突中，該車必然處於
    極端不穩之狀態，被告雙手亦在拉扯中，無法作為輔助之用
    ，其如何能單靠一腳，騎上該車，實難想像。況且，當時警
    察即將追至，被告急於逃脫，如不更施以強暴強取該車，必
    遭逮捕，是其愈加凶猛作勢，而出腳踢踹涂女，即屬可能。
    惟被告當時拉扯之力，既足使涂女至不能抗拒之程度，已如
    前述，其此部分所辯，究係欲出腳踢踹涂女，抑或僅係上車
    之單純舉動，於本件犯罪事實之認定均不生影響，附此敘明
    。被告復稱伊搶機車只是因為遭警追捕，伊只是想騎車跑走
    而已，事後也將機車放在公園裡，伊未拿機車鑰匙，伊未強
    盜云云。然查，被告對涂女施以強暴並騎乘其機車離去，涂
    女此時係屬喪失自由意志，並達於不能抗拒之程度而遭被告
    強取機車。雖被告辯稱其並無不法所有之意圖，惟該機車業
    已脫離被害人涂女之實力支配範圍，並由被告處於占有而可
    以實際支配之情況，且經一段時間機車始經警尋獲，這段期
    間被告並未設法歸還機車予被害人，致被害人喪失機車之占
    有、使用權亦非短暫，如何能謂被告並無意圖為自己不法之
    所有，並與社會法律感情殊有未合，縱被告事後拋棄該機車
    之占有，然此乃因被告強盜時警方已追躡而至，目睹其強盜
    之過程，警方已知該車為被告所強奪，如被告繼續騎用該機
    車，警方不免循車號而查獲被告，是被告之拋棄該機車乃勢
    所不得不然，要不得以此而謂被告於強盜之際，並無不法所
    有之意圖，被告此部分所辯並無可取。綜上，本件事證明確
    ，被告犯行堪以認定，應依法論科。
三、按刑法第321 條第1 項第3 款所謂兇器，凡於人生命身體之
    安全，易生危險者，均屬之，因攜帶兇器行竊，只需行竊時
    攜帶具有危險性之兇器為已足，並不以主觀上有以該兇器行
    兇之意圖為必要。被告持以行竊之螺絲起子，屬質地堅硬之
    工具，此為一般常識，則無論被告主觀上是否旨在行兇，亦
    僅用以行竊，在客觀上既具有行兇之危險性，即係兇器之一
    種。核被告丁○○如犯罪事實欄一（一）、（二）、（四）
    、（五）、（六）所示之竊盜行為，係犯刑法第320 條第1
    項之普通竊盜罪；被告如犯罪事實欄一（三）所示之竊盜行
    為，係犯刑法第321 條第1 項第3 款之攜帶兇器竊盜罪；被
    告如犯罪事實欄二所示之事實，係犯刑法第328 條第1 項之
    強盜罪。被告先後6 次竊盜犯行，時間緊接，所犯構成要件
    相同，顯係基於概括犯意而為之，為連續犯，應以刑法第32
    1 條第1 項第3 款加重竊盜之一罪論，並加重其刑。起訴書
    就犯罪事實欄一（二）、（三）部分之犯行，雖未敘及，惟
    此部分事實，與起訴判罪部分有連續犯之裁判上一罪關係，
    為起訴效力所及，基於審判不可分原則，本院自應併予審判
    。被告所犯連續加重竊盜罪與強盜罪，其犯意各別，行為互
    殊，所犯構成要件不同，應分論併罰。爰審酌被告前有竊盜
    罪前科（不構成累犯），有臺灣高等法院被告前案紀錄表在
    卷可查，素行不佳，正值壯年，卻不思正途營生，竟於短短
    2 、3 個月內屢犯多起竊盜案件，且於查獲後並無反省，仍
    繼續再犯，又公然於馬路上強取行進中之機車，造成被害人
    恐懼之程度，對法秩序絲毫未予尊重，所竊得財物之價值，
    於本院審理時坦承部分犯行，及其家庭情形等一切情狀，量
    處如主文所示之刑，並定期應執行之刑。扣案鑰匙3 支，係
    被告所有供犯本件竊盜罪所用之物，業據其陳明在卷，應依
    刑法第38條第1 項第2 款規定，均沒收之。至扣案之吊索1
    捆、工具1 批、雨衣1 件、安全帽1 頂，無證據證明與本件
    犯罪有關，爰不另為沒收之諭知。
據上論斷，應依刑事訴訟法第299 條第1 項前段，刑法第56條、
第321 條第1 項第3 款、第328 條第1 項、第51條第5 款、第38
條第1 項第2 款，罰金罰鍰提高標準條例第1 條前段，判決如主
文。
本案經檢察官稽珮晶到庭執行職務。
中　　華　　民　　國　　94　　年　　9 　　月　　29　　日
                  刑事第九庭  審判長法  官  林明洲
                                    法  官  何燕蓉
                                    法  官  蘇琬能
以上正本證明與原本無異。
如不服本判決，應於判決送達後10日內，向本院提出上訴書狀（
應附繕本），上訴於臺灣高等法院。
                                    書記官  江世亨
中　　華　　民　　國　　94　　年　　9 　　月　　30　　日
論罪科刑法條
刑法第321條第1項第3款
犯竊盜罪而有左列情形之一者，處六月以上五年以下有期徒刑：
三攜帶兇器而犯之者。
刑法第328 條第1 項
意圖為自己或第三人不法之所有，以強暴、脅迫、藥劑、催眠術
或他法，至使不能抗拒，而取他人之物或使其交付者，為強盜罪
，處五年以上有期徒刑。
